【裁判字號】    98,交抗,81
【裁判日期】    980430
【裁判案由】    違反道路交通管理處罰條例
【裁判全文】
臺灣高等法院交通事件裁定              98年度交抗字第81號
抗  告  人
即受處分人  甲○○
上列受處分人因違反道路交通管理處罰條例案件，不服臺灣臺北
地方法院中華民國九十七年十一月二十八日所為裁定（九十七年
度交聲字第一七六六號），提起抗告，本院裁定如下：
    主  文
抗告駁回。
    理  由
一、原裁定意旨略以：受處分人甲○○於民國九十七年四月十五
    日晚間九時二十八分許，駕駛車牌號碼６Ｃ－１３９９號自
    用小客車，沿臺北縣永和市○○路直行保生路往中山路方向
    行駛，行經保順路、保生路、仁愛路五岔路口時，違規闖越
    紅燈直行，經臺北縣政府警察局永和分局警員在保生路五巷
    口攔停掣單舉發，依道路交通管理處罰條例第五十三條第一
    項規定，裁處罰鍰新臺幣二千七百元，並記違規點數三點之
    處分。受處分人不服聲明異議，經原審調查後，仍認有上開
    違規闖紅燈事由而裁定駁回其異議之聲明。
二、抗告意旨略以：受處分人居住在保順路上，每天往返數趟，
    深知仁愛路上車輛往來頻繁，故絕不可能闖紅燈；伊在警員
    攔停時，明確告知伊係在保順路的秒差只剩一秒時，車子已
    經超越前面三部車輛，伊第一個過綠燈，其他車輛因為看到
    綠燈才啟動車子，所以只看到伊一台車子過綠燈，伊係在時
    相(三)轉換為時相(四)時行駛，並無闖紅燈，因警員誤判伊
    闖紅燈，故伊拒絕簽罰單；再者，警員作證所述與事實不合
    ，刻意混淆號誌時相。又受處分人因業務出差無法到場，僅
    以書面陳述，警員所證述之舉發過程並未與受處分人對質，
    不能因此逕為採信，伊若係闖紅燈之現行犯，何須大費周章
    一路從申訴、異議、陳述到用抗告狀來表達自己絕無闖紅燈
    之事實，伊只想據理力爭，盼貴院善盡公平原則，如果可以
    現場會勘，則得以明察秋毫云云。
三、按汽車駕駛人，行經有燈光號誌管制之交岔路口闖紅燈者，
    處新臺幣一千八百元以上五千四百元以下罰鍰，道路交通管
    理處罰條例第五十三條第一項定有明文。次按汽車駕駛人，
    違反同條例第五十三條者，除依原條款處罰鍰外，並記違規
    點數三點，同條例第六十三條第一項第三款亦有明定。又對
    於違反道路交通管理處罰條例之行為，當場舉發者，應填記
    駕駛人或行為人姓名、性別、出生年月日、地址、身分證統
    一號碼及車主姓名、地址、車牌號碼、車輛種類。被查獲之
    駕駛人或行為人為受處分人時，應將該通知單填記後交付該
    行為人簽名或蓋章收受之；拒絕簽章者，並記明其事由，視
    為已收受，違反道路交通管理事件統一裁罰標準及處理細則
    第十一條第一項第一款亦有規定。
四、本院查：
（一）受處分人甲○○於九十七年四月十五日晚間九時二十八分
      許，駕駛車牌號碼６Ｃ－１３９９號自用小客車，行經臺
      北縣保順路、保生路、仁愛路五岔路口時，因涉「駕車行
      經有燈光號誌管制之交岔路口闖紅燈」之違規行為，由臺
      北縣政府警察局永和分局執勤員警吳錦昌攔停舉發等情，
      有北縣警交字第Ｃ00000000號舉發通知單、交通
      部公路總局臺北區監理所北監自裁字裁４０－Ｃ0000
      0000號裁決書，暨臺北縣政府警察局永和分局九十七
      年五月二十日北縣警永裁字第０９７００１６０８５號函
      各一件在卷可稽（見原審卷第十五、十六、二十九頁），
      自屬實在。
（二）受處分人否認有闖紅燈之違規事實，並執前詞置辯。惟證
      人即舉發本件違規之警員吳錦昌於原審調查時到庭具結證
      稱：「當時因為我在保生路上停等紅燈，等到保生路方向
      綠燈時，看到一台自小貨車從保順路的方向闖越紅燈往保
      生路方向，當時保生路的車輛多了些，所以我跟在違規人
      後面一職到保生路五巷口才將他攔停。」「因為那時候保
      生路是綠燈，仁愛路是紅燈保生路方向的車已經開始動了
      ，違規人是直行往保生路，會影響到保生路直行車輛的路
      權，當時情況是蠻危險的。」等情明確（見原審卷第三十
      四頁反面），並提出現場圖一份及現場照片四幀附卷足憑
      （見原審卷第三十七至三十九頁）。核當時五岔路口之號
      誌時相情形，經原審函詢臺北縣政府交通局於九十七年十
      一月十一日北交工字第０９７０８３２０５５號函附執行
      時制計畫顯示，晚間七時至十一時間該路口之通行時相乃
      ：保生路雙向綠燈；保生路北行、左右轉綠燈；保順路往
      保生路方向綠燈；仁愛路雙向綠燈。故證人吳錦昌所指受
      處分人闖紅燈之違規行為，係發生於時相轉換時相之際，
      於該二時相下保順路往保生路、中山路方向之號誌均為紅
      燈，堪認證人吳錦昌證述受處分人闖紅燈之情節非虛，自
      無勘查現場之必要。
（三）受處分人辯稱：伊係在保順路的秒差只剩一秒即將轉換為
      綠燈時，第一個過綠燈云云。惟證人吳錦昌之取締經過，
      業經其具結指證歷歷，核與該路口號誌時相情形相符，已
      如前述。反觀受處分人所稱時相(三)(四)之情形下，證人
      吳錦昌方向均係紅燈，仁愛路方向則為綠燈，且車輛開始
      行駛，證人吳錦昌豈可能直行保生路去取締受處分人？此
      顯與事實不符，經對照可知，受處分人刻意混淆號誌時相
      而為有利於己之主張，自非可採。又受處分人質疑警員舉
      發過程部分，亦據證人吳錦昌證稱：「我有閃警示燈，在
      車行狀況比較允許我攔下的時候，我騎到側邊請他靠路邊
      停車。」「違規人不願意出事證件，我說我攔停他違規闖
      紅燈麻煩他出示證件，經過勸說後他才出示證件，我告發
      完畢後違規人說他沒有違規拒絕簽收，我有告知他申訴的
      辦法，罰單下面有附記。」「當事人當場有向我表示要請
      我出示照相，因為我們當時攔舉的話，因為我當時是騎車
      巡邏沒有辦法拍照，所以沒有採證照片，因為他的違規行
      為二、三秒就結束了，沒有辦法拍照。」等情綦詳（原審
      卷第三十四頁反面至第三十五頁），警員自路口追躡至適
      合攔停之處始進行舉發，並無不當。
（四）受處分人雖又辯稱：本件未經科學儀器照相採證，未拍攝
      到受處分人駕駛車輛於「紅燈」狀態闖越系爭路口之畫面
      ，舉證有所不足云云。然警察取締交通違規事件，若係以
      科學儀器照相採證者，固然足以據為交通違規事實之證明
      ，惟就令囿於當場舉發而未以科學儀器照相採證，甚或礙
      於手動照相而未能即時拍攝違規情節，立法者亦未明文限
      制或排除「舉發警員目睹、耳聞」之證據能力，或其證述
      內容對於違規事實之證明力。此觀立法者再再以明文立法
      方式，容認執行交通稽查之員警「當場舉發」，暨「當場
      舉發」俱乏相類於「逕行舉發」之採證限制（例如，必須
      以「科學儀器照相採證」等）自明（道路交通管理處罰條
      例第七條、第七條之二規定參照）。據此，取締員警就交
      通違規事實之親身經歷見聞，當亦足可恃為此類交通事件
      違規事實之證據，而要非所有交通違規事件倘未經科學儀
      器照相採證即一概不能恃以認定！更何況，細稽證人吳錦
      昌在原審到庭所證上開情節，亦核無矛盾、齟齬或違背經
      驗、論理法則之處，則其所證內容，當足供法院憑以判斷
      、認定違規事實之存在！尤以警察外出執行巡邏勤務，究
      否應按其人數配置相當精密而足可即時採證之科學儀器？
      又相關單位究否應按道路劃設以頻密於各該路口安置自動
      照相設備？非特不容法院擅憑己意涉入審查，尤屬立法者
      授權主管機關得本其職權自為行政裁量之範疇！是倘主管
      機關綜觀政府經費、預算、人員編製，乃至當地治安、交
      通等各項客觀因素為而詳予評估之後，認為巡邏勤務並無
      配置精密儀器之必要，或其相關路口俱無安置自動採證設
      備之需求，法院又何能祇以此類交通違規舉發「未經以科
      學儀器照相採證致未能拍攝到異議人駕駛車輛於紅燈狀態
      闖越系爭路口之採證畫面」等情詞，即在舉發員警到庭所
      證情節核無矛盾、齟齬暨違背經驗、論理法則之情況下，
      毫無道理的逕將舉發員警之親身見聞排除於此類證據之外
      ？再者，警察執行勤務，事項繁瑣，且違規情形一過即逝
      ，並非長期存在，是就令礙於違規事件稍縱即逝之特性，
      致員警拍攝內容已非行為人違規時之當下情況，然此非特
      法院所應或所得苛責，尤係不容受處分人反藉此倒果為因
      而諸多推諉！綜上，受處分人徒憑本件未經照相採證，未
      能拍攝到受處分人駕駛車輛於「紅燈」狀態闖越系爭路口
      之畫面，空言對警員舉發情節濫加指摘，俱非可採。
（五）本件違規情形既經證人即警員吳錦昌於執勤時依法舉發，
      並於原審具結明確，就違規情形既能清楚描述，而闖越紅
      燈本屬一瞬間突發之交通違規行為，現場雖欠缺自動偵測
      闖越紅燈之感應攝影器材，惟員警為執行交通勤務之公務
      員，其觀察程度自較一般人更為專注，自能憑感官及經驗
      判斷是否違規，且於發現後即時攝影取證，以資證明，再
      參以舉發員警與受處分人並無嫌隙，並無甘冒觸犯偽證之
      罪責，故意構詞誣陷受處分人之必要。況交通警察掣單舉
      發違反道路交通管理處罰條例所列違規事實，本質上為行
      政處分，係公務員基於職務上權力，依法就特定具體事件
      所為具公法上效果之單方面行政行為，基於公務員為公法
      上行為具有公信力之原則，該行政行為當被推定為真正，
      其據以依法處分之事實認定亦為正確無誤，已如前述，則
      法院若查無證據足資證明員警捏造事實違法取締之情事，
      則執勤警員本其維護交通秩序、安全職責所為之舉發事實
      ，自應受到合法、正確之推定，且其上開證言又查無顯著
      瑕疵或與事實不符之處，應值採信。
（六）受處分人另辯稱：員警執法係以推測、判斷、強迫之方式
      ，且未與伊對質，故質疑其證言。惟取締員警就交通違規
      事實之親身經歷見聞，足可恃為此類交通事件違規事實之
      證據，要非所有交通違規事件倘未經科學儀器照相採證，
      業如前述。更何況，細稽證人吳錦昌在原審到庭具結後所
      證上開情節，亦無矛盾、齟齬或違背經驗、論理法則之處
      ，其所證述內容足供法院憑以判斷、認定違規事實存在。
      且依證人吳錦昌之證述，其對保生路口之號誌時相變換及
      保順路之行車狀況、視線清楚，且對舉發經過記憶清晰、
      陳述明確，難認於本件舉發有誤認燈號或恣意推測判斷之
      情事，復以一般執行警員就交通違規取締受有專門訓練，
      對用路權人之動態路線更當有所注意，應能明確掌握，其
      誤判之可能性極低。而證人證詞之憑信性如何，應由法院
      本於直接審理之精神，經證人藉具結擔保後為陳述，由法
      院判斷之，此係法院職權之行使，若無違經驗法則及論理
      法則，即屬適法之認定。此外亦無任何證據證明其有捏造
      事實違法取締之不法情事，而受處分人亦未就執勤員警之
      舉發有何錯誤提出具體證據以供調查，受處分人因可歸責
      於己之事由無法到庭對質，應自負其不利益之後果，受處
      分人前開辯解委不足採。
（七）至受處分人是否在舉發通知單上簽名，與其是否闖紅燈之
      違規行為成立無涉，受處分人拒絕在舉發通知單上「收受
      通知聯者簽章」處簽章，經員警記明其事由，依前揭規定
      即視為已收受。而此項「擬制收受」之法律效果，包括收
      受後應依指定時、地自動到案，及不自動到案者應接受裁
      罰等效果，自不待言。
五、綜上所述，本件受處分人確有於上開時地闖紅燈之違規行為
    ，原處分機關依道路交通管理處罰條例第五十三條第一項、
    第六十三條第一項第三款規定及違反道路交通管理事件統一
    裁罰基準表，對受處分人處罰鍰新臺幣二千七百元，並記違
    規點數三點之處分，經核並無不當，原審法院亦同此認定，
    裁定駁回其異議之聲明，認事用法並無違誤。受處分人猶執
    陳詞提起抗告，徒憑個人主觀意見再為爭執，依前揭各節說
    明並無可採，受處分人之抗告既無理由，自應駁回之。
據上論斷，依道路交通案件處理辦法第二十六條、道路交通管理
處罰條例第八十九條、刑事訴訟法第四百十二條，裁定如主文。
中    華    民    國    98    年    4     月    30    日
                  刑事第四庭  審判長法  官  陳筱珮
                                    法  官  陳玉雲
                                    法  官  鄭水銓
以上正本證明與原本無異。
本裁定不得再抗告。
                                    書記官  劉貞達
中    華    民    國    98    年    4     月    30    日


司法院資訊處製作；財團法人民間司法改革基金會備份。
